臺灣高雄地方法院交通事件裁定
原處分機關　交通部公路總局高雄區監理所
異　議　人　甲○○
上列受處分人因違反道路交通管理處罰條例案件，對於原處分機
關交通部公路總局高雄區監理所於民國96年7 月13日所為之處分
（原處分：高市府交裁字第裁80-N00000000號），聲明異議，本
院裁定如下：
    主  文
原處分關於拒絕停車接受稽查而逃逸部分撤銷。
甲○○駕駛汽車有違反道路交通管理處罰條例之行為，經交通勤
務警察制止時，拒絕停車接受稽查而逃逸，處罰鍰新臺幣仟元
，並記違規點數壹點。
其餘異議駁回。
    理  由
一、聲請意旨略以：聲請人即異議人於民國96年5 月17日晚上6
    時37分許，行經國泰路由南往西欲左轉中正路（自由路）時
    ，於待轉區等待左轉，因下班時段道路擁塞，而澄清路（即
    國泰路由南往北過自由路後之路名）由北往南方向之直行車
    一直違規切過不肯禮讓，致伊無法左轉，待左轉燈滅後，伊
    與後面幾輛汽車仍在路中間，為避免造成中正路及自由路方
    向之來車更大之塞車，伊只好於左轉燈滅時立即向中正路方
    向駛去，並未見員警在附近做手勢要伊停下等情，伊僅係受
    直行車延誤而無法左轉，始於左轉燈滅後加速通過路口，並
    非拒絕稽查加速離去等語。
二、按汽車駕駛人，不遵守道路交通標誌、標線、號誌之指示，
    處新臺幣1,800 元以上5,400 元以下罰鍰，並記違規點數3
    點，又汽車駕駛人，駕駛汽車有違反本條例之行為，經交通
    勤務警察或依法令執行交通稽查任務人員制止時，不聽制止
    或拒絕停車接受稽查而逃逸者，除按各該條規定處罰外，處
    新臺幣3,000 元以上6,000 元以下罰鍰，並記違規點數1 點
    ，道路交通管理處罰條例第60條第1 項、第2 項第3 款、第
    63條第1項第1款，分別定有明文。
三、經查：
（一）本件受處分人即異議人甲○○於96年5 月17日晚上6 時37
      分許，駕駛ZP—7218號自用小客車，行經高雄縣澄清路與
      自由路口時，由國泰路南往西左轉自由路，而不遵守左轉
      專用號誌行駛，涉有違反道路交通管理處罰條例第60條第
      3 款之不遵守交通標誌、標線、號誌指示之違規行為，嗣
      為值勤員警乙○○發現後，於自由路路旁鳴笛攔停，因異
      議人拒絕停車接受稽查而逃逸，而記下車號、車種及顏色
      後予以舉發，原處分機關乃於96年7 月13日以高監自裁字
      第裁80-N00000000號裁決書，依前揭道路交通管理處罰條
      例第60條第1 項、第2 項第3 款，裁處異議人罰鍰3, 000
      元、900 元在案。
（二）異議人固不否認於上揭時地未依標誌左轉之違規行為，惟
      辯稱舉發時間為下班擁塞時段，受直行車違規之影響，致
      無法左轉，且未見到員警示意攔停，更不可能有所謂拒絕
      停車、逃逸之事等語。然查：
   (1) 值勤員警乙○○於本院證述：當時車流量大，伊在自由路
      之人行道上攔違規左轉車輛，而當時國泰路左轉專用燈已
      經熄滅很久，僅可直行（往澄清路），此時左轉車輛應該
      停在國泰路之停止線後，但異議人卻於左轉燈熄滅後，與
      跟隨在後之丙○○所駕駛之車輛行駛至路中間待轉，等澄
      清路北往南之車輛行駛完後，才又左轉等語（見本院卷96
      年9 月17日訊問筆錄第3 頁）；復查國泰路（即澄清路）
      與自由路口位在高雄地方法院鳳山簡易庭附近，係前往本
      院高雄地方法院之行經路徑，是該路口之時向乃為本院所
      熟知，而該路口號誌燈為四時向路口，且其時向為東西向
      之自由路紅燈後，即由國泰路由南往西之左轉燈亮，待左
      轉燈熄後始轉成國泰路直行澄清路之直行綠燈，亦即當自
      國泰路由南往西至自由路之左轉燈亮時，澄清路由北往南
      直行國泰路之號誌與自由路東西向之號誌均為紅燈，是異
      議人既從國泰路欲左轉自由路，在其左轉燈號時向中，澄
      清路往國泰路號誌仍為紅燈，斷不可能有車輛綿延不絕均
      不顧紅燈之號誌而一直直行，是證人乙○○上開證述，即
      有可信之處。況證人丙○○於本院證述：伊當時與前方異
      議人之車輛有一點距離，因未仔細看燈號，見前方車左轉
      ，亦跟著左轉，在伊左轉時，車流已經很順暢，亦未看見
      東西向有車輛要過等語（見96年10月15日訊問筆錄），足
      見異議人左轉後，丙○○左轉時，自由路上東西向之車輛
      ，尚無車輛啟動前行，是異議人辯稱恐影響自由路東西向
      車流因而左轉一詞，不足採信；益徵異議人係於左轉燈滅
      後在路中等待澄清路北往南車輛行駛完後，始左轉自由路
      甚明。異議人上開辯解，要屬卸責之詞，不足採信。
   (2) 又員警乙○○於本院證述：伊發現異議人有違規左轉情形
      時，在自由路口公車站牌附近站至外側車道，並開始鳴笛
      與揮動指揮棒，但因異議人走中正路內側車車道，並無減
      速停車之意思，伊即從外側車道欲走向內側車道，因此也
      攔下違規左轉之丙○○，當時仍遭丙○○抗議為何前方之
      異議人車輛可以走，伊表示亦會依法告發該輛車等語（見
      本院上開訊問筆錄第3 頁），並有攔查位置圖1 份在卷可
      憑，參以丙○○亦為同日晚上6 時37分許為警以未依號誌
      指示方向行駛舉發違規，有該舉發通知單及證人丙○○於
      本院證述明確（見本院96年10月15日訊問筆錄）。而證人
      丙○○於本院證述：伊看見警察用螢光指揮棒將伊攔下來
      ，因此知道遭員警攔查等語（見本院96年10月15日訊問筆
      錄），足見當日員警於同時地攔查異議人及丙○○時，縱
      非站於十字路口中央，惟其攔查動作確實，並無不易為行
      經車輛發覺之情，此從丙○○於同時間違規而為警於路口
      攔停一情，洵堪認定；況違反行政法上義務之行為出於過
      失者，同應予處罰，故異議人之上開辯解，尚不足取。
四、綜上所述，異議人確有不遵守道路交通標誌、標線、號誌之
    指示及拒絕停車接受稽查而逃逸之違規行為。原處分機關依
    據道路交通管理處罰條例第60條第1 項，及同條第2 項第3
    款裁處罰鍰3,000 元、900 元，固非無見，然汽車駕駛人，
    違反同條例第60條第1 項之規定者，除依原條款處罰鍰外，
    並應記違規點數1 點，道路交通管理處罰條例第63條第1 項
    第1 款定有明文，原處分漏未記違規點數1 點，於法自有未
    合，是異議人異議雖無理由，然原處分既有上開不當，仍應
    由本院將原處分之部分撤銷，以受處分人有道路交通管理處
    罰條例第60條第1 項之違規行為，處以3,000 元之罰鍰，並
    記違規點數1 點，裁處如主文第二項所示，以資適法。
據上論斷，應依道路交通案件處理辦法第19條、第20條，道路交
通管理處罰條例第60條第1 項、第63條第1 項第1 ，裁定如主文
。
中　　華　　民　　國　　96　　年　　10　　月　　29　　日
                  交通法庭  法　官  梁淑美
以上正本證明與原本無異。
如不服本裁定，應於收受送達後5 日內向本院提出抗告狀。
中　　華　　民　　國　　96　　年　　10　　月　　29　　日
　　　　　　　　　　　　　　書記官   林麗文
